【裁判字號】    96,易,1967
【裁判日期】    970108
【裁判案由】    詐欺
【裁判全文】
臺灣臺中地方法院刑事判決  96年度易字第1967號
公  訴  人  臺灣臺中地方法院檢察署
被      告  甲○○
            乙○○
                      連）
上列被告因詐欺案件，經檢察官提起公訴（95年度偵字27473號
、96年度偵字第5692、5464號），及移送併辦（96年度偵字第
12008、13360、18299、22390號），本院判決如下：
    主    文
甲○○幫助意圖為自己不法之所有，以詐術使人將本人之物交付
，處有期徒刑伍月，如易科罰金，以新臺幣壹仟元折算壹日，減
為有期徒刑貳月又拾伍日，如易科罰金，以新臺幣壹仟元折算壹
日。又幫助意圖為自己不法之所有，以詐術使人將本人之物交付
，處有期徒刑伍月，如易科罰金，以新臺幣壹仟元折算壹日，減
為有期徒刑貳月又拾伍日，如易科罰金，以新臺幣壹仟元折算壹
日。應執行有期徒刑肆月，如易科罰金，以新臺幣壹仟元折算壹
日。
乙○○幫助意圖為自己不法之所有，以詐術使人將本人之物交付
，處有期徒刑陸月，如易科罰金，以新臺幣壹仟元折算壹日，減
為有期徒刑月，如易科罰金，以新臺幣壹仟元折算壹日。
    犯罪事實
一、甲○○、乙○○均明知一般人收集金融帳戶使用常與財產犯
    罪密切相關，且取得他人存摺之目的在於收取贓物及掩飾犯
    行，並逃避檢警查緝，竟不顧他人所可能遭害之危險，仍以
    縱若有人持以犯罪亦無違反其本意之意思，並基於幫助詐欺
    不確定故意，分別為下列行為：
  (一)甲○○於民國95年8月間，在台中縣太平市○○路路邊，於
    不同日分別將其所有之華南銀行大里分行、帳號：00000000
    0000號帳戶之存摺及提款卡（含密碼資料），及合作金庫銀
    行大里分行、帳號：0000000000000號帳戶之存摺及提款卡
    （含密碼資料），提供予真實姓名年籍不詳自稱「洪俊義」
    之成年男子使用，而該員與其聯繫之詐騙集團取得甲○○之
    上開金融帳戶後，則為下列詐騙行為：
    1.於同年10月10日，撥打電話予壬○○，對壬○○佯稱：抽
      中香港馬會舉辦之抽獎活動，欲領取獎金，需先行匯款繳
      交海外保險金等語，致壬○○陷於錯誤，信以為真，而依
      指示，於同年月12日，在桃園縣大園鄉果林郵局，匯款新
      臺幣（下同）73000元至甲○○上開華南銀行帳戶內。
    2.於同年10月16日，撥打電話予癸○○，對癸○○佯稱：抽
      中永勝科技公司獎項，欲領取獎金，需先行匯款繳交稅金
      等語，致癸○○陷於錯誤，信以為真，而依指示，於同年
      月17日，在臺南市○○區○○路1段280號水交社郵局，匯
      款73000元至甲○○上開華南銀行帳戶內。
    3.於同年10月10日，撥打電話予子○○，對子○○佯稱：參
      加臺中新光三越百貨公司抽獎活動，抽中100萬元，欲領
      取獎金，需先行匯款繳交稅金等語，致子○○陷於錯誤，
      信以為真，而依指示，於同年月12日，在屏東縣屏東市永
      安郵局，匯款73000元至甲○○上開合作金庫銀行帳戶內
      。
    4.於同年10月15日14時30分許撥打電話予丙○○，向丙○○
      謊稱中獎100萬元，但須先繳納稅金，使丙○○陷於錯誤
      ，而於同年月16日將73000元匯入甲○○上開華南銀行之
      帳戶內（96偵字第13360號）。
    5.於95年10月12日中午12時10分許，撥打電話予戊○○，向
      戊○○謊稱中獎100萬元，但須先繳納稅金，使戊○○陷
      於錯誤，而於同年月13日將21萬元匯入甲○○上開合作金
      庫之帳戶內（96偵字第18299號）
    6.於同年7月間，致電庚○○，以其中獎，須支付稅金為由
      ，致庚○○陷於錯誤，依指示於同年8月28日，匯款25600
      0元至甲○○之上開合作金庫銀行帳戶內，於匯款後始知
      受騙（96偵22390號）。
  (二)乙○○於95年8月下旬，在不詳地點，將其所有臺中民權路
    郵局（局號：0000000號）、帳號：0000000號帳戶之存摺及
    提款卡（含密碼資料），提供予真實姓名年籍不詳之成年男
    子使用，而該員與其聯繫之詐騙集團取得乙○○之上開金融
    帳戶後，則為下列詐騙行為：
    1.於同年10月10日，撥打電話予壬○○，對壬○○佯稱：抽
      中香港馬會舉辦之抽獎活動，欲領取獎金，需先行匯款繳
      交海外保險金等語，致壬○○陷於錯誤，信以為真，而依
      指示，於同年月13日，在桃園縣大園鄉三和農會，匯款10
      0000元（起訴書誤載為73000元）至乙○○上開郵局帳戶
      內。
    2.於同年10月中旬某日，撥打電話予丁○，對丁○佯稱：抽
      中香港馬會舉辦之抽獎活動，中獎100萬元，欲領取獎金
      ，需先行匯款繳交稅金與香港賽馬協會之入會費，致丁○
      陷於錯誤，信以為真，而依指示，於同年月16日，匯款
      73000元至乙○○上開郵局帳戶內（96偵字第12008號）。
  (三)上開遭詐騙之匯款均旋即遭詐騙集團成員提領一空。嗣因壬○○、癸○○、子○○、戊○○、丙○○、丁○及庚○○等
    人驚覺有異，報警處理，為警循線查獲。
二、案經臺中縣警察局霧峰分局報告臺灣臺中地方法院檢察署檢
    察官偵查起訴，及經臺北縣政府警察局新莊分局報告臺灣板
    橋地方法院檢察署呈請臺灣高等法院檢察署核轉臺灣臺中地
    方法院檢察署檢察官偵查，暨經臺中縣警察局霧峰分局、臺
    中市警察局第一分局分別報告臺灣臺中地方法院檢察署檢察
    官偵查而移送併案。
    理  由
一、證據能力部分：
    按被告以外之人於審判外之陳述，除法律有規定者外，不得
    作為證據；另被告以外之人於審判外之陳述，雖不符前四條
    之規定，而經當事人於審判程序同意作為證據，法院審酌該
    言詞陳述或書面陳述作成時之情況，認為適當者，亦得為證
    據。當事人、代理人或辯護人於法院調查證據時，知有第
    159條第1項不得為證據之情形，而未於言詞辯論終結前聲明
    異議者，視為有前項之同意；刑事訴訟法第159條第1項及第
    159條之5分別定有明文。本件被害人壬○○、癸○○、子○○、戊○○、丙○○、丁○及庚○○於警詢所為之陳述，雖
    係被告以外之人於審判外之言詞陳述，惟被告對於該等被害
    人於警詢時陳述之證據能力，於本院準備程序中不爭執，亦
    未於言詞辯論終結前聲明異議，視為於審判程序同意作為證
    據，且本院審酌上開警詢筆錄作成時之情況尚無不當，依刑
    事訴訟法第159條之5之規定，自有證據能力。
二、訊據被告甲○○、乙○○固均坦承於上揭時、地，將金融機
    構帳戶之存摺、金融卡、印章等交予「洪俊義」（即洪訓中
    ）之事實，惟均矢口否認有何幫助詐欺之犯行，被告甲○○
    辯稱：伊是因沒錢，為辦理貸款而將存摺、金融卡、密碼及
    印章、身分證影本交付「洪俊義」（洪訓中），伊不知將帳
    戶資料交給他人，他人有可能拿去做不法事宜，伊後來在95
    年10月初找洪俊義要取回帳戶存摺等物，但已找不到人，但
    因伊無法確認對方為詐欺集團，故未掛失云云，被告乙○○
    初辯稱：伊之郵局存摺等物係置於機車置物箱內遺失云云，
    後改辯稱：伊當時請「洪俊義」幫伊向銀行辦理貸款，因為
    前揭郵局帳戶內並無存款，「洪俊義」說會存錢至伊帳戶內
    ，以便通過銀行審查，伊就將該郵局帳戶的存摺、金融卡、
    印章交給「洪俊義」，不知道會被詐騙集團拿去用云云。惟
    查：
  (一)上揭犯罪事實，業據被害人壬○○、癸○○、子○○、戊○○、丙○○、丁○及庚○○於警詢時指訴甚詳，復有甲○○
    之華南銀行大里分行帳號000000000000 號帳戶、合作金庫
    銀行大里分行帳號0000000000000號帳戶之申請開戶文件、
    交易明細，乙○○之臺中民權路郵局局號0000000號帳號000
    0000號帳戶之申請開戶文件、交易明細、郵政跨行匯款申請
    書影本、大園鄉農會匯款回條影本、基隆市第二信用合作社
    跨行匯款回條聯、臺灣銀行匯款回條聯等件附卷可稽。
  (二)就被告甲○○之辯解部分：
    1.被告甲○○於本案96年3月21日偵查中供稱：「在95年8月
      間我要跟一位自稱洪俊義的人辦貸款，我跟洪俊義說，我
      信用不好不能辦，他就跟我說用我的戶頭幫銀行背呆帳，
      每背100萬元就可分得15萬元，後來我就在95年8月底在太
      平市○○路路邊將上開（華南銀行大里分行）帳戶的存摺
      、提款卡、印章、戶籍籍謄本、身分證影本、密碼都交給
      洪俊義。」、「共交給洪俊義3本帳戶，華南銀行大里分
      行、合作金庫大里分行、霧峰郵局，都是不同天給的，洪
      俊義跟我說越多本，就可以分得越多錢，我之後就去合作
      金庫大里分行開戶，霧峰郵局原本是我媽在使用，後來也
      拿給洪俊義使用，合作金庫大里分行、霧峰郵局都是在95
      年8月底或9月間交給洪俊義。」云云（96偵5692號卷第16
      、17頁）。於另案96年7月10日偵查中供稱：伊在95 年10
      月間（本院按，被告甲○○於另案〈96偵22390〉警詢供
      稱上揭合作金庫大里分行之帳戶係開完戶即交給洪俊義，
      而依卷證資料顯示甲○○之合作金庫大里分行帳戶係於95
      年8月18日開戶，是被告甲○○之合作金庫存摺等物應是
      95年8月間交付）在臺中縣太平市○○路附近，將華南銀
      行大里分行帳戶之存摺、密碼、提款卡、印章及身分證影
      本、戶籍謄本交給洪俊義，伊是因為辛○○緣故而認識洪
      俊義，辛○○是伊先生林世朋的朋友，之前有託辛○○向
      華南銀行大里分行辦理現金卡，金額3萬元，約是在
      93、94年間辦理現金卡，也確實有辦下來；伊不知道一般
      貸款是否需要交出存摺、印章、提款卡及密碼，伊之前託
      辛○○辦現金卡時，並沒有把存摺正本、印章、提款卡及
      密碼、身分證影本交給辛○○，洪俊義是跟伊說因為這次
      辦特殊貸款，叫伊把伊存摺、印章、提款卡及及密碼、身
      分證影本、戶籍謄本交給洪俊義云云（96偵13360卷第
      14-15 頁）。其後於本院95年5月16日準備程序期日供稱
      ：洪俊義跟伊解釋，帳戶提供愈多，分的錢愈多等語（本
      院卷第27頁）。而依常情能否申辦得貸款，此與個人之信
      用及擔保有關，與交付幾本銀行帳戶存摺等物無關，此為
      一般人所可輕易知悉之事，再參諸被告甲○○自承係為使
      銀行背呆帳及帳戶提供愈多，分的錢愈多以觀，顯見被告
      甲○○將銀行存摺等物交付洪俊義，並非單純為辦理貸款
      ，而係欲藉此使銀行背呆帳，而圖得從中分得不法利益。
    2.另依證人辛○○於本院96年6月26日審理期日具結證稱：
      伊認識洪俊義，他大約30幾歲人，他有兩個職業，一個是
      放電動玩具檯子，一個是辦理貸款，有信貸、車貸、房貸
      等；伊大概於2年多前曾幫甲○○辦理一個現金卡，額度
      是6萬元，辦現金卡需要提供證人身分證及工作證明，之
      後甲○○就沒有再委託伊辦過，亦無託伊轉交洪俊義辦理
      貸款，伊是事後經甲○○跟伊講她有拿存摺給洪俊義辦理
      貸款，伊才知道，伊沒有看到，伊也沒有向洪俊義求證過
      ；辦理現金卡不需要交付銀行存摺正本，頂多是交銀行存
      摺的影本就好了，也不需要提供提款卡及銀行存摺密碼、
      提款卡密碼，一般辦理貸款不用交付提款卡、密碼；去年
      ，甲○○的先生林世朋請伊轉交林世朋的華南、郵局、合
      庫的存摺、身分證影本等資料給洪俊義辦理貸款，伊只是
      幫他轉達而已，印象中林世朋只有給伊存摺，伊就交給洪
      俊義，沒有包括提款卡及密碼，事後伊有聽林世朋和洪俊
      義跟伊講，洪俊義有請林世朋再去辦理金融卡，至於作什
      麼用我不清楚等語（本院卷第52-56頁），顯見一般辦理
      貸款並不需要交付銀行帳戶之存摺正本，亦不需交付帳戶
      之提款卡及密碼，甲○○所稱委託洪俊義辦理貸款因而交
      付銀行帳戶存摺正本及提款卡、密碼，顯與常情不符。
    3.綜上調查，被告甲○○將銀行帳戶之存摺、提款卡及密碼
      等物交付洪俊義申辦貸款縱使屬實，但其自知自己信用不
      足，無法辦得一般信用貸款，其係為特殊目的而申貸，已
      為洪俊義所告知，而被告甲○○就申貸現金卡等並非毫無
      經驗，其本件交付銀行帳戶存摺、提款卡、密碼等物予洪
      俊義之申辦貸款過程有別其以往之經驗，且其於交付該等
      物件前，原有機會詢問同是從事代辦貸款業務之友人辛○○，卻不加詢問以辨究竟，顯然其係貪圖其所稱讓幫銀行
      背呆帳，每背100萬元就可分得15萬元，提供帳戶愈多，
      分得利益就愈多等不法利益，其為利益薰心甚明，故其提
      供帳戶存摺等物，而欲使銀行背呆帳，明顯非供合法使用
      ，顯見被告交付帳戶存摺等物時可預見係供不法使用，而
      不違背其本意，並任由洪俊義之人從事不法使用甚明。
  (三)就被告乙○○之辯解部分：
    1.被告乙○○初於本案95年12月30日臺中縣警察局霧峰分局
      警詢時，辯稱：伊帳戶存摺等物，沒有被他人使用，或借
      予他人使用，沒有將存摺及提款卡賣給別人，因為伊存簿
      及提款卡連同密碼及現金3000元放在機車置物箱內被竊，
      是伊辦理遺失換取新的提款卡後（大約95年8月10日早上9
      時），隔天就發現被竊云云（警詢卷(三)第6頁）。於96年3
      月21日偵查中供稱：伊之臺中民權路郵局帳戶存摺是95年
      8月間在臺中市○○區○○路二段的路邊遺失，因當時下
      午伊剛從公司領薪水2萬多出來，晚上跟朋友到KTV 唱歌
      喝酒，伊在郵局存摺內塞3000元，存摺的護套內放有提款
      卡、手寫密碼單、印章、存摺、現金3000元，當天晚上回
      到家，伊就將機車停放在北屯路二段的路邊，伊將上開物
      品放在機車置物箱內，隔天早上起來就發現伊機車的鑰匙
      孔被撬開，但沒有完全撬開，置物箱被拔開，裡面的東西
      全都不見了；除了上開物品，並沒有遺失其他東西云云（
      96偵5692號卷第17頁）。於本院本院95年5月16日準備程
      序期日猶供稱其上揭郵局存摺係於95年8月間某日，那天
      剛好領薪資，想隔天要拿現金三千元去存款，所以才把存
      摺放在機車置物箱，裡面還放了晶片卡、還有寫有密碼的
      小紙張，之後跟師傅喝酒，存摺等物就不見了云云，其一
      再辯稱郵局存摺等物係遺失，又不敢明指他人行竊。
    2.於本院上揭95年5月16日準備程序期日同日，同案被告甲○○已辯稱係為辦理貸款而將存摺等物交給洪俊義，被告
      乙○○同庭聽聞甚明，但仍矢口辯稱其存摺等物係在機車
      置物箱內遺失，並詳細編織猶如親歷之遺失存摺過程，而
      未辯稱係交給洪俊義辦貸款，嗣迄至本院96年6月26日審
      理期日依同案被告甲○○聲請詰問證人辛○○調查有關甲○○將存摺交給洪俊義辦理貸款等情，於本院職權詰問完
      畢後，被告乙○○始順勢改稱將存摺等物交給洪俊義辦理
      貸款，並於其後之另案偵查訊問亦供稱係為辦理貸款而將
      存摺等物交付洪俊義。即其於本院96年6月26日審理期日
      供稱：伊於領到郵局提款卡當天，一起將存摺拿給洪俊義
      的，洪俊義應該是20幾歲的人，伊是在文心路那邊交給洪
      俊義的，伊交給他郵局存摺、印章、提款卡、密碼，洪俊
      義沒有給伊代價，因為有一個朋友也是找他辦理貸款，都
      有下來，他問伊要不要辦理，但是伊還沒有當兵，沒有辦
      法辦理貸款，他說但是可以讓存摺漂亮一點，作一些往來
      ，以便將來可以供辦理貸款之用，伊交給洪俊義的時候，
      還沒有懷疑要拿來作不法的用途，伊之前所述放在置物箱
      遺失是不實在的等語（本院卷第57頁）。其後於另案96年
      9 月29日偵查中供稱：伊於96年7、8月間將臺中市民權郵
      局帳戶存摺等物交給一位叫洪俊義的男子辦理貸款，他說
      可以幫伊做漂亮的簿子，就是讓伊的郵局帳戶有一些存入
      、支出的情形，以便伊通過銀行貸款的審查，伊就將該帳
      戶存摺、金融卡、印章，在臺中市○○路○段的肯德基速
      食店旁交給洪俊義；伊是要辦貸款，洪俊義最多可以貸到
      2 、30萬元，伊貸款是要自己開餐飲店云云（96偵12008
      卷第24頁）。既稱交付存摺僅在製造漂亮的交易往來紀錄
      ，又稱係貸款要自己開餐飲店用，前後不一。
    3.被告乙○○前開偵、審中所供前後述南轅北轍，可信性極
      低，況其並無法舉證其確實將存摺等物交付與洪俊義之人
      ，而其所稱洪俊義之人年約20幾歲，惟經本院調查結果，
      洪俊義之人疑是名為「己○」或「洪訓中」之人，其人為
      66年次（本院卷(一)第128頁、卷(二)第9頁），於本案被告乙○○交付存摺時為近30歲之人，另如前述證人辛○○於本
      院審理中證稱洪俊義為30幾歲之人等語，此均被告乙○○
      所辯稱不符，顯見乙○○事後改辯稱將郵局存摺等物交付
      給洪俊義，係附隨同案被告甲○○辯解之信口雌黃。況即
      使被告乙○○確實將存摺等物交予洪俊義，惟一如乙○○
      前開所辯，其於交付存摺當時並非意在當即申辦貸款之用
      ，而是預作將來申辦貸款用，而刻意製造交易往來之假債
      信，則其任由洪俊義隨意造假以非正常使用其存摺等物，
      乃其所知悉，被告交付帳戶存摺等物時衡，諸常情自得以
      預見造假使用亦有可能供不法使用，其不違背本意，並任
      由洪俊義之人從事不法使用亦甚明。
  (四)又按刑法上之故意，分為直接故意（確定故意）與間接故意
    （不確定故意），行為人對於構成犯罪之事實，明知並有意
    使其發生者為直接故意。行為人對於構成犯罪之事實，預見
    其發生而其發生並不違背其本意者為間接故意；而間接故意
    與有認識的過失之區別，在於二者對構成犯罪之事實雖均預
    見其能發生，但前者對其發生並不違背其本意，後者則確信
    其不發生。且幫助犯之成立，以行為人主觀上認識被幫助者
    正欲從事犯罪或係正在從事犯罪，且該犯罪有既遂之可能，
    而其行為足以幫助他人實現構成要件者，即具有幫助故意，
    並不以行為人確知被幫助者係犯何罪名為必要。至於行為人
    在正犯實施犯罪前為幫助行為者，則構成事前幫助犯。又今
    日一般人至金融機關如銀行、郵局等開設帳戶使用，係極為
    方便容易且迅速之事，如有使用金融存款帳戶之正當用途，
    自以使用其本人或可信賴之親友申請之帳戶，最為便利安全
    ，且若非具意圖以他人帳戶從事不法用途，並藉以逃避查緝
    ，自無使用他人帳戶之理。是依一般人通常之知識、經驗，
    均應知任意提供自己帳戶予無信賴關係之他人使用，易致他
    人藉該帳戶取得不法犯罪所得，且欲以之隱匿帳戶內資金之
    實際取得人身分。再者，衡諸一般交易常情與經驗法則，一
    般人若欲向金融機構貸款，僅需提出相關之個人身分文件、
    財力證明等資料，逕向該等金融機構辦理即可，殊無非必透
    過他人始能辦妥貸款之理；而一般金融銀行機構為求確認貸
    款人士之財力、還款能力，以避免將來呆帳或追索無門之情
    形發生，就貸款前之徵信程序，無不謹慎審核，故一般財力
    證明多以個人財產資料或工作能力證明作為銀行核貸之依據
    ，豈有在別無其他憑據之情況下，僅憑所開立帳戶之存摺即
    可取代銀行徵信之理。又金融存款帳戶事關存戶個人財產權
    益之保障，其與存戶印鑑章結合，具高度專有性，若非申請
    人本人或與本人親密關係者，難認有何理由可自由流通使用
    該存摺之必要，一般人皆有妥為保管，防阻他人任意使用之
    認識，縱因特殊情況偶有交付他人使用之需，亦必然深入瞭
    解用途後再行提供以使用，方符常情。而該等專有物品如落
    入不明人士手中，極易被利用為與財產有關之犯罪工具，此
    又係具備一般生活智識者皆能體察之常識；參以邇來詐欺者
    使用他人存摺作為指示被害人匯款工具之犯罪類型層出不窮
    ，並廣經媒體披載，足徵被告二人對於上開各情自有認識，
    竟仍將自己前開郵局帳戶之存摺、金融卡、印章，交付與己
    並不熟識且真實姓名、年籍不詳之「洪俊義」或不詳姓名之
    人使用，被告二人主觀上顯具有縱使「洪俊義」或不詳姓名
    之人取得該存摺、金融卡與印章後，持以作為詐欺取財之用
    ，亦不違背其本意之不確定故意至明。是被告二人之前揭所
    辯，顯係事後卸責之詞，不足採信，被告二人罪行堪以認定
    。
三、查被告甲○○、乙○○二人提供其所有之上開帳戶之存摺、
    金融卡及密碼予「洪俊義」或不詳姓名之成年男子及其所屬
    之詐騙集團作為詐欺取財所用，係基於幫助他人詐欺取財之
    不確定故意，且所為屬詐欺取財罪構成要件以外之行為，核
    其所為，各係犯刑法第30條第1項前段、第339條第1項之幫
    助詐欺取財既遂罪。被告甲○○於不同時間分別交付上開上
    開華南銀行大里分行及合作金庫大里分行等帳戶之存摺、金
    融卡及密碼之幫助詐欺取財行為，應予分論併罰。被告二人
    分別交付之不同本存摺之幫助詐欺取財行為間，分別造成侵
    害數被害人之財產法益，並觸犯數個罪名，各為想像競合犯
    ，各應從一重處斷。檢察官移送併辦之犯罪事實一、(一)、4.
    部分與本案已起訴之犯罪事實一、(一)、1.2.部分間具有想像
    競合犯之裁判上一罪關係，犯罪事實一、(一)、5.6.部分與本
    案已起訴之犯罪事實一、(一)、3.部分間具有想像競合犯之裁
    判上一罪關係，犯罪事實一、(二)、2.部分則與本案已起訴之
    犯罪事實一、(二)、1.部分具有想像競合犯之裁判上一罪關係
    ，均基於審判不可分法理，本院自得併予審理，附此敘明。
    又被告二人僅係幫助他人實行詐欺取財罪，為幫助犯，應依
    刑法第30條第2項之規定，按詐欺取財罪正犯之刑予以減輕
    。爰審酌被告二人提供帳戶供他人非法使用，使詐騙集團之
    成員易於得手，助長詐欺之犯罪風氣，嚴重危害社會治安，
    並分別使被害人壬○○等人因此被詐騙如上揭之金額，然被
    告二人本身未實際參與本件詐欺取財之犯行，可責難性較小
    ，惟其等未能坦承犯行，且各自飾詞卸責、並無悔意之犯罪
    後態度等一切情狀，各量處如主文所示之刑，並均諭知易科
    罰金折算之標準。又按中華民國九十六年罪犯減刑條例業於
    96 年7月4日公布，並自96年7月16日施行，該條例第2、3條
    分別明文規定：「犯罪在中華民國96年4月24日以前者，除
    本條例另有規定外，依下列規定減刑：三、有期徒刑、拘役
    或罰金，減其刑期或金額二分之一」，「下列各罪，經宣告
    死刑、無期徒刑或逾有期徒刑一年六月之刑者，不予減刑：
    十四、刑法第339條」；本件被告二人所犯上揭幫助詐欺取
    財罪之犯罪時間，均係在96年4月24日以前，且本件宣告刑
    為有期徒刑6月，非屬上揭減刑條例第3條規定不予減刑之情
    形，故依上開規定，本院均應減其有期徒刑2分之1，並均諭
    知易科罰金之折算標準，被告甲○○部分並定其應執行之刑
    ，以資懲儆。
據上論斷，依刑事訴訟法第299條第1項前段，刑法第339條第1項
、第30條第1項前段、第2項、第55條前段、第41條第1項前段，
第51條第5款、刑法施行法第1條之1，中華民國96年罪犯減刑條
例第2條第1項第3款、第7條、第9條，判決如主文。
中    華    民    國    97    年    1     月    8     日
              刑事第三庭  審判長法  官  賴恭利
                                法  官  黃松竹
                                法  官  楊曉惠
上列正本證明與原本無異。
如不服本判決，應於送達後十日內向本院提出上訴狀（應敘述具
體理由並附繕本），上訴於臺灣高等法院臺中分院。
上訴書狀如未敘述理由，應於上訴期間屆滿後二十日內補提理由
書於本院。
                                書記官  孫立文
中    華    民    國    97    年    1     月    8     日
附錄論罪科刑法條
修正前刑法第30條第1項前段：
幫助他人犯罪者，為從犯。
刑法第339條第1項：
意圖為自己或第三人不法之所有，以詐術使人將本人或第三人之
物交付者，處五年以下有期徒刑、拘役或科或併科一千元以下罰
金。


司法院資訊處製作；財團法人民間司法改革基金會備份。
